【裁判字號】    90,台上,2464
【裁判日期】    901228
【裁判案由】    給付價金
【裁判全文】
最高法院民事判決                                九十年度台上字第二四六四號
    上  訴  人  瑛瑜精密工業股份有限公司
    法定代理人  童榮貴
    訴訟代理人  張文俊律師
    上  訴  人  台灣豐豪有限公司
    法定代理人  劉武豐
    訴訟代理人  林志豪律師
右當事人間請求給付價金事件，兩造對於中華民國八十九年一月十八日台灣高等法院
第二審更審判決（八十七年度重上更(一)字第一六五號），各自提起上訴，本院判決如
左：
    主  文
原判決除假執行部分外廢棄，發回台灣高等法院。
    理  由
本件上訴人瑛瑜精密工業股份有限公司（下稱瑛瑜公司）主張：對造上訴人台灣豐豪
有限公司（下稱豐豪公司）向伊訂購機器數批，除給付訂金外，尚有價金新台幣（下
同）六百二十五萬零八百十八元迄未給付等情，依買賣關係，求為命豐豪公司如數給
付並加付法定遲延利息之判決（第一審判命豐豪公司給付六百萬三千四百六十八元及
其利息，豐豪公司對其敗訴部分提起第二審上訴，瑛瑜公司則就其敗訴超過一萬二千
元部分提起附帶上訴，原法院前審判命豐豪公司給付一百零六萬九千二百七十五元及
利息，駁回瑛瑜公司其餘之上訴及附帶上訴，瑛瑜公司就駁回其請求給付二百七十七
萬零二百十八元敗訴部分；豐豪公司就其敗訴部分，各自提起第三審上訴，【瑛瑜公
司在第一審請求二百四十一萬一千三百二十五元及其利息敗訴部分（含一萬二千元）
，瑛瑜公司未聲明不服，已告確定】。本院前審則將關於駁回瑛瑜公司請求給付一百
八十六萬六千八百元本息之訴及命豐豪公司給付三十萬零八百五十七元本息部分之上
訴部分廢棄發回更審，並駁回兩造其他上訴。關於瑛瑜公司在第一審請求豐豪公司給
付七十六萬八千四百十八元及其利息部分，已判決其勝訴確定，關於駁回瑛瑜公司請
求九十萬三千四百十八元及其利息【原判決誤為一百九十七萬二千六百九十三元及其
利息】部分亦判決其敗訴確定。原審就關於駁回瑛瑜公司請求給付一百八十六萬六千
八百元本息之訴及命豐豪公司給付三十萬零八百五十七元本息之上訴部分審理，判命
除確定部分外，命豐豪公司給付一百三十四萬九千五百九十五元及其利息，駁回瑛瑜
公司其餘之訴，兩造各自提起第三審上訴）。
上訴人豐豪公司則以：伊為瑛瑜公司在台灣北部及海外地區唯一經銷商兼銷售代理商
，經手該等地區內瑛瑜公司產品之買賣，依兩造所簽協議備忘錄約定，伊出售產品，
超出「底價」部分為伊應得之款項，瑛瑜公司尚積欠如原判決附表（下稱附表）一、
二所示之金額未付，如認瑛瑜公司之產品係該公司自行或透過第三人銷售，該公司即
屬違約，亦應負債務不履行之損害賠償責任，賠償金額與上開附表所示金額相同，以
之與伊所負債務抵銷等語，資為抗辯。
原審判決除確定部分外，關於第一審命豐豪公司給付超過一百三十四萬九千五百九十
五元及其利息部分廢棄，駁回瑛瑜公司在第一審之訴，並駁回豐豪公司其餘上訴，係
以：瑛瑜公司主張之事實，業據提出訂購合約書三件為證，且為豐豪公司所不爭，堪
信為真實。依兩造所立協議備忘錄（下稱備忘錄）第一、二條記載，瑛瑜公司指定豐
豪公司為台灣北部及海外地區唯一經銷商，豐豪公司在上述地區不得銷售與瑛瑜公司
生產相同之機器及設備，且豐豪公司銷售額度未在預定額度之上，瑛瑜公司可另行追
加經銷商等情，基於契約公平對等原則，如豐豪公司銷售額在預定額度之上時，瑛瑜
公司不得在該地區內自行銷售。參之瑛瑜公司之原法定代理人劉玉美自認在指定經銷
區域內自己並未銷售，如有欲購買者，會通知豐豪公司處理，如自己直接銷售，佣金
仍是要給豐豪公司等情，豐豪公司辯稱依備忘錄約定，在指定經銷區域內，瑛瑜公司
不能自行銷售等語，應為可採。再者，依備忘錄第三條記載：「乙方（即豐豪公司）
應按甲方（即瑛瑜公司）所訂之出廠底價及付款方式向甲方購買其產品，乙方自行負
責銷管費用及稅捐支出，並自負盈虧，Ｌ＼Ｃ開至甲方時底價為排價之百分之八十，
否則為排價之百分之八十二為底價」等語，可知銷售金額如有高於底價者，應歸豐豪
公司所有。豐豪公司辯稱瑛瑜公司在指定之經銷區域內自行銷售致其受有底價與該公
司自行銷售價額之差價損害，瑛瑜公司應負債務不履行之損害賠償責任等語，亦為可
取。豐豪公司辯稱瑛瑜公司自行出售如附表一編號２、３、４、５之機器予客戶，應
賠償伊此附表所列金額，而主張抵銷云云，經查瑛瑜公司對出售該部分機器予所列廠
商之事實不爭執，並有出貨發票、信用狀、許宋碧寫給瑛瑜公司之信函在卷可稽，其
購貨人均在海外，而為豐豪公司之經銷區域內，瑛瑜公司未將此交易交由豐豪公司處
理，而自行銷售，豐豪公司辯稱依備忘錄約定瑛瑜公司應負債務不履行之損害賠償責
任，即無不合。豐豪公司辯稱其受有如附表一編號２、３所載之一百十二萬元及二十
萬七千元、附表一編號４所載之三十九萬三千元、附表一編號５所載十六萬四千八百
元之損害（前審誤為十四萬六千八百元）之毛利損害，尚屬可信。惟依兩造所立備忘
錄第三條規定應由豐豪公司自行負責銷管費用及稅捐支出，並自負盈虧，且豐豪公司
亦自承其奔走業務，須支出人事、交通、應酬、廣告等開銷等語，則附表一編號２、
３、４、５之機器由瑛瑜公司直接出售予客戶，豐豪公司應受有免支出業務開銷費用
之利益，自應扣除業務開銷費用後，始為淨利，而屬其實際所受之損害。查附表一編
號５，因已約定以百分之八計算佣金，故不需扣除開銷費用之利益，其餘附表一編號
２、３、４部分，因豐豪公司未經手買賣，淨利若干，並無數據可資計算，參酌附表
一編號５部分約定之佣金為百分之八，附表一編號４部分瑛瑜公司亦另支付許宋碧百
分之八之佣金等情以觀，堪認豐豪公司於扣除免支出業務開銷費用之利益後，其淨利
亦以百分之八為標準計算為合理。依此標準計算，豐豪公司之實際損害額，附表一編
號２為五十四萬七千二百元，附表一編號３為十三萬二千二百四十元，附表一編號４
為二十二萬二千四百九十六元，連同附表一編號５之損害額十六萬四千八百元，合計
為一百零六萬六千七百三十六元。此部分金額瑛瑜公司依約應賠償豐豪公司，豐豪公
司主張抵銷，洵屬正當。再查附表二編號１、２、３所示買賣，瑛瑜公司主張其各支
出試機人員費用五萬四千元，合計十六萬二千元，業據提出轉帳傳票、請款書、機票
、護照為證，又附表二編號３所示買賣，瑛瑜公司主張其支付十二萬零八百五十七元
運費，亦據提出統一發票為憑，豐豪公司對各該證物之真正均不爭執，瑛瑜公司主張
其支出上開費用計二十八萬二千八百五十七元，應由豐豪公司給付，自屬正當，豐豪
公司就此部分主張抵銷，不足採取。綜上所述，瑛瑜公司請求豐豪公司給付一百三十
四萬九千五百九十五元及自八十四年十月七日起至清償日止，按週年利率百分之五計
算利息，為有理由，應予准許，逾此部分為無理由，不應准許等詞，為其判斷之基礎
。
惟查原審就本件瑛瑜公司請求豐豪公司給付一百八十六萬六千八百元本息部分，認其
中一百零六萬六千七百三十六元豐豪公司可主張抵銷，豐豪公司自應給付瑛瑜公司。
又就瑛瑜公司請求豐豪公司給付三十萬零八百五十七元本息部分，認其中二十八萬二
千八百五十七元豐豪公司不得主張抵銷，此二十八萬二千八百五十七元本息，豐豪公
司應給付瑛瑜公司。則豐豪公司應給付瑛瑜公司之金額應為一百零八萬二千九百二十
一元。乃原審判命上訴人給付一百三十四萬九千五百九十五元及其利息，未說明其認
定此項金額之依據為何？且與理由所載不符，自有判決主文與理由矛盾及判決不備理
由之違法。次查原審雖謂：參酌附表一編號５部分之買賣，兩造約定佣金為百分之八
；附表一編號４部分買賣，瑛瑜公司另支付許宋碧百分之八之佣金等情，認豐豪公司
於扣除免支出業務開銷費用之利益後，其淨利損害以百分之八為標準計算為合理。惟
附表一編號５部分之買賣，豐豪公司在原審自認其未經手該部分之買賣（見原審上字
卷二七頁反面），而瑛瑜公司亦明確否認有給付豐豪公司佣金百分之八之約定（見原
審上字卷一○六頁反面），原審逕認此部分兩造有給付百分之八佣金之約定，但並未
說明其所憑之依據，自有未合。又附表一編號２、３部分之買賣，豐豪公司主張扣除
佣金之數額僅以百分之五計算（見原判決附表），原審未採此百分之五作為計算淨利
損害之標準，而採用附表一編號４、５部分買賣之百分之八為標準，其取捨之原因如
何？亦未見原審記明於判決。又縱認豐豪公司係可取得百分之八佣金之利益，其取得
此佣金是否即不必有人力或物力之支出，而應再扣除此免支出之費用，亦非無疑？原
審未詳查審酌，遽逕依佣金百分之八為標準，而計算豐豪公司淨利損害並准予主張抵
銷，自有判決不備理由之違法。兩造上訴論旨，分別指摘於其不利部分之原判決為不
當，聲明廢棄，均非無理由。
據上論結，本件兩造上訴均有理由，依民事訴訟法第四百七十七條第一項、第四百七
十八條第一項，判決如主文。
中      華      民      國     九十     年     十二     月    二十八    日
                              最高法院民事第六庭
                                  審判長法官  吳  正  一
                                        法官  劉  福  來
                                        法官  鄭  玉  山
                                        法官  葉  勝  利
                                        法官  顏  南  全
      右正本證明與原本無異
                                              書  記  官
中      華      民      國    九十一    年      一      月     十六     日


司法院資訊處製作；財團法人民間司法改革基金會備份。
